【裁判字號】    95,易,24
【裁判日期】    950522
【裁判案由】    違反保護令罪等
【裁判全文】
臺灣宜蘭地方法院刑事判決                95年度易字第24號
公  訴  人  臺灣宜蘭地方法院檢察署檢察官
被      告  丁○○
選任辯護人  吳慶隆律師
上列被告因違反保護令罪等案件，經檢察官聲請簡易判決處刑（
94年度發查偵字第128號），本院羅東簡易庭認不宜以簡易判決
為之，移送前來，本院依通常程序判決如下：
    主  文
丁○○違反法院依家庭暴力防治法第十三條所為禁止實施家庭暴
力行為之裁定，處拘役肆拾日，如易科罰金，以參佰元折算壹日
。
    事  實
一、丁○○係甲○○之前夫，為家庭暴力防治法第3條第1款所定
    之家庭成員。丁○○曾於民國93年12月14日經本院以93年度
    家護字第244號依家庭暴力防治法第13條第2項第1、2、4款
    規定，裁定令其「不得對下列之人實施身體或精神上不法侵
    害之行為：被害人甲○○、丙○○、乙○○、林弘恩、林郁
    文。」、「不得直接或間接對於被害人為下列聯絡行為：騷
    擾。」、「應遠離下列場所至少十公尺：（一）宜蘭縣羅東
    鎮○○路六二號十樓之六。（二）羅東國中。（三）羅東國
    小（四）宜蘭縣羅東鎮之諾貝爾幼稚園。」、「應遠離下列
    場所至少一百公尺：臺北縣蘆洲市私立徐匯中學。」、「本
    保護令有效期間為拾月」，丁○○並於93年12月17日收受保
    護令。詎丁○○於保護令有效期間之94年8月15日下午3時30
    分許，見丙○○與甲○○現身宜蘭縣羅東鎮○○路201號蓬
    萊藥局前之馬路旁，遂趨前與甲○○交談，嗣並為丙○○之
    事起口角爭執，竟基於違反保護令及恐嚇危害安全之犯意，
    向甲○○大聲恐嚇稱：「要不是小孩在場，我早就揍你了。
    」等語，以加害身體之事，使甲○○心生畏懼，致生危害於
    甲○○之安全。
二、案經甲○○訴由宜蘭縣警察局羅東分局報告臺灣宜蘭地方法
    院檢察署檢察官聲請簡易判決處刑。
    理  由
壹、有罪部分：
一、訊據被告丁○○固坦承知悉本院於93年12月14日以93年度家
    護字第244號依家庭暴力防治法第13條第2項第1、2、4 款規
    定所為保護令裁定之內容之事實，惟矢口否認有何違反保護
    令、恐嚇危害安全之犯行，辯稱：伊當時只有與丙○○問好
    ，並沒有恐嚇甲○○云云。惟查：證人即告訴人甲○○於本
    院審理時證稱：「因為丙○○騎機車跌倒手擦傷要去蓬萊藥
    局擦藥，買完藥正要走出來，我與丙○○在路邊，我前夫可
    能有看到小孩就跑過來，對我說你不讓小孩讀書讓他去洗頭
    會得富貴手，我說要不是你去徐匯中學鬧小孩也不會輟學，
    被告很生氣就說要不是小孩在場我早就揍你，我聽到被告這
    麼說會畏懼。」等語（參見本院卷第69頁），與證人丙○○
    於另案94年度家護聲字第14號聲請延長保護令事件本院家事
    法庭於94年9月22日法官訊問時證稱：被告指責甲○○讓伊
    受傷，害伊輟學，並有說要不是伊在場，他就要揍媽媽等語
    （參見該案卷第19頁）；於本院審理時證稱：甲○○帶伊去
    擦藥，被告即從對面走過來，稱：「小孩不讀書去做美髮，
    會得富貴手。」，甲○○回以：「要不是你去徐匯中學鬧到
    同學一直看他，讓他無法上課。」，被告即恫稱：「要不是
    看在小孩份上，我早就揍你。」等語，互核大致相符，亦無
    矛盾之處，均當堪信為真實，被告辯稱並未出言恐嚇顯係卸
    責之詞，不足採認。又被告因家庭暴力事件，前經本院裁定
    保護令在案，案發當時仍在保護令期間，業經本院調取93年
    度家護字第244號卷宗審核屬實，已有對甲○○實施不法侵
    害之紀錄，且證人丙○○尚證稱：被告當時破口大罵，很大
    聲，伊怕被告會打甲○○等語（參見本院卷第61、62頁）。
    可見被告對甲○○稱：「要不是小孩在場，我早就揍你了。
    」等語，足使甲○○處於隨時被害之不確定情境下，並對其
    身體可能遭受侵害深感不安，則顯而易見。是辯護意旨以被
    告與甲○○間是互罵，應不構成恐嚇乙節，實屬無據。綜上
    ，被告恐嚇甲○○並因此違反保護令之犯行，事證明確，洵
    堪認定，應予依法論科。
二、按家庭成員間實施身體上或精神上之不法侵害之行為，為家
    庭暴力，家庭暴力防治法第2條第1項定有明文，被告復於告
    訴人保護令有效期間內對告訴人為恐嚇犯行，核其所為，係
    犯刑法第305條恐嚇危害安全罪、家庭暴力防治法第50條第1
    款之違反保護令罪。又被告對甲○○恫以：「要不是小孩在
    場，我早就揍你了。」等語，實施惡害通知之對象應為甲○○，並非丙○○，公訴人認被告亦同時對丙○○為恐嚇犯行
    ，尚有誤會，附此敘明。被告以一行為同時觸犯前開恐嚇危
    害安全罪，及家庭暴力防治法第50條第1款之違反保護令罪
    二罪，為想像競合犯，應從一重之違反保護令罪論處。爰審
    酌被告犯罪之動機，明知本院業已核發保護令，仍以恐嚇等
    手段違反保護令，其於公眾場所大聲出言恐嚇，顯見情緒管
    理不佳、對告訴人造成精神上不法侵害之程度、兼衡其與告
    訴人平日之關係（業已離婚），及犯罪後猶飾詞否認等一切
    情狀，量處如主文所示之刑，並諭知易科罰金之折算標準，
    以資懲儆。
貳、爰不另為無罪之諭知部分：
一、公訴意旨另以：被告於94年7月26日下午7時30分許，在宜蘭
    縣羅東鎮○○路、公正路路口，見甲○○與其同事戊○○駕
    車等候紅綠燈，竟衝至甲○○旁，在不特定人得共見共聞之
    情況下，對甲○○不斷叫囂辱罵「不要臉」、「妓女」、「
    去給人幹死。」等貶抑人格之侮辱言詞等語，因認被告涉有
    家庭暴力防治法第50條第1款違反保護令罪、刑法第309條公
    然侮辱罪嫌云云。惟查：證人即告訴人甲○○業於95年4月7
    日本院審理時撤回本案公然侮辱之部分（參見本院卷第79頁
    ）。且查，其於本院審理時雖證稱：伊與同事戊○○要去宜
    蘭看房子，伊開車搭載戊○○，經過公正路與中正路口遇到
    紅燈停下來，被告跑至伊車旁罵伊「不要臉」、「妓女」、
    「去給人幹死。」等語（參見本院卷第69頁）；證人戊○○
    雖證稱：當天搭乘甲○○之座車，經過公正路與中正路口遇
    到紅燈停下來，見到被告跑過來，就對著甲○○罵「不要臉
    」、「妓女」、「去給人幹死。」等語（參見本院卷第64頁
    ）。然證人甲○○另證稱：事情發生之後伊有去開羅派出所
    要報案，但派出所的人說沒有錄影帶，管區也不對，沒有請
    教律師，伊去公正派出所問，派出所說要有錄影或錄音才能
    處理等語（參見本院卷第69頁）；證人戊○○卻證稱：事情
    發生後伊與甲○○趕著要去宜蘭力霸，回羅東時伊等有去律
    師事務所詢問，沒有報案等語（參見本院卷第67頁），互核
    已不一致，衡情如證人2人所述屬實，對該事件前後發生之
    事當記憶鮮明，應不致有前揭參差存在。且核，甲○○於94
    年8月15日向宜蘭縣警察局羅東分局公正派出所提出前揭被
    告恐嚇部分之告訴時，並未提及此事。而係迨至94年9月5日
    向本院家事法庭遞狀聲請延長保護令事件中始具狀宣稱遭被
    告侮辱，嗣並於94年9月27日向公訴人提出告訴補充理由狀
    中再予指摘，有本院94年度家護聲字第14號案卷內延長保護
    令聲請狀、臺灣宜蘭地方法院檢察署檢察官94年度交查字第
    216號卷內刑事告訴補充理由狀可參。可見甲○○於事發後
    並未即刻報警，究竟是否真實無訛，啟人疑竇。再者，證人
    戊○○與甲○○具有同居關係，業經證人即被告之子乙○○
    於本院審理時證述在卷（參見本院卷第108頁），則證人戊○○為偏坦甲○○之證述可能性甚高，且證人戊○○曾因傷
    害被告案件，經臺灣臺北地方法院於93年12月16日判決證人
    戊○○罰金三千元在案，顯見被告與證人戊○○間亦有嫌隙
    存在，其更有可能為不利被告之不實陳述，是其與告訴人之
    證詞，尚未達於可確信其為真實之程度，自不能據以為被告
    有罪之認定，此部分應屬犯罪不能證明。惟公訴人認此部分
    與前揭違反保護令有罪部分，有連續犯之裁判上一罪關係，
    爰不另為無罪之諭知。
二、公訴意旨又以：94年8月11日上午7時50分許，被告之子乙○○在家樓下鄰近早餐店用餐，被告亦至該早餐店用餐，竟以
    拿2支香菸予乙○○，並稱抽菸無妨之方式，騷擾乙○○因
    認被告涉有家庭暴力防治法第50條第2款違反保護令罪嫌云
    云。惟按，家庭暴力防治法所稱「騷擾」者，謂任何打擾、
    警告、嘲弄或辱罵他人之言語、動作或製造使人心生畏怖情
    境之行為，是若行為非屬「打擾」、「警告」、「嘲弄」或
    「辱罵」，並未能使人有「心生畏怖」情境，應難以該罪相
    繩。經查，證人乙○○雖於另案94年度家護聲字第14號聲請
    延長保護令事件本院家事法庭94年9月22日法官訊問時證稱
    ：94年8月某日早上7、8時許，伊在早餐店用餐，被告也來
    了，拿了菸要給伊抽，伊不想抽，被告說沒關係，讓伊有不
    舒服的感覺等語（參見該案號卷第18頁），然其於本院審理
    時亦證稱：伊自國三上學期起就有抽菸習慣，平均3、4天1
    包，目前還有在抽菸等語（參見本院卷第107頁），則依證
    人乙○○所述，被告並未有強迫乙○○抽菸之情形，且乙○○本身既有抽菸習慣，對於被告以菸相贈並表示「抽菸無妨
    」等語，乙○○若不願收受，只需拒絕其父即可，應尚不致
    認屬「打擾」、「警告」、「嘲弄」或「辱罵」，亦不致有
    何使人「心生畏怖」之情狀。更且，證人乙○○於本院審理
    時證稱：其父即被告至早餐店遇到伊拿巧克力要給伊，當時
    被告手上有拿香菸，伊誤認被告要是給伊等語（參見本院卷
    第106頁），並無指出被告有何「打擾」、「警告」、「嘲
    弄」或「辱罵」，或使人有「心生畏怖」情境之行為。倘乙○○不願收受被告之贈禮，係因其母甲○○要求不得收受其
    父即被告之贈禮而有所為難之不舒適感，亦不得以被告之贈
    與行為而遽認係家庭暴力防治法所欲規範之「騷擾」行為。
    綜上，此部分尚難認被告有何家庭暴力防治法第50條第2款
    所定違反保護令之犯行。惟公訴人認此部分與前揭違反保護
    令有罪部分，有連續犯之裁判上一罪關係，爰不另為無罪之
    諭知。
據上論斷，應依刑事訴訟法第452條、第299條第1項前段，家庭
暴力防治法第50條第1款，刑法第11條前段、第305條、第55條、
第41條第1項前段，罰金罰鍰提高標準條例第1條前段、第2條判
決如主文。
本案經檢察官陳嘉瑜到庭執行職務
中    華    民    國    95    年    5     月    22    日
                  刑事第四庭審判長法  官   林惠玲
                                  法  官   劉家祥
                                  法  官   郭淑珍
以上正本證明與原本無異。
如不服本判決應於收受本判決後10日內向本院提出上訴書狀，其
未敘述上訴理由者，並得於提起上訴後10日內向本院補提理由書
狀(均須按他造當事人之人數附繕本)「切勿逕送上級法院」。
                                  書記官   林秀麗
中    華    民    國    95    年    5     月    23    日
刑法第305條
以加害生命、身體、自由、名譽、財產之事，恐嚇他人致生危害
於安全者，處二年以下有期徒刑、拘役或三百元以下罰金。
家庭暴力防治法第50條第1款
違反法院依第十三條、第十五條所為之下列裁定者，為本法所稱
之違反保護令罪，處三年以下有期徒刑、拘役或科或併科新台幣
十萬元以下罰金︰
一、禁止實施家庭暴力行為。


司法院資訊處製作；財團法人民間司法改革基金會備份。
